【裁判字號】    90,上訴,3171
【裁判日期】    901128
【裁判案由】    毒品危害防制條例
【裁判全文】
臺灣高等法院刑事判決                            九十年度上訴字第三一七一號
    上  訴  人  臺灣基隆地方法院檢察署檢察官
    上  訴  人
    即  被  告  甲○○
右上訴人因被告毒品危害防制條例案件，不服臺灣基隆地方法院九十年度訴字第二八
九號，中華民國九十年七月三十一日第一審判決（起訴案號：臺灣基隆地方法院檢察
署九十年度毒偵字第六一二號；移送併辦案號：同署九十年毒偵字第一一九七號）提
起上訴，本院判決如左：
    主  文
原判決關於施用第一級毒品暨執行刑部分撤銷。
甲○○連續施用第一級毒品，累犯，處有期徒刑捌月，扣案第一級毒品海洛因驗餘淨
重零點壹陸公克沒收銷燬之。
其他上訴駁回。
第二項所處之刑與上訴駁回部分所處之有期徒刑陸月，應執行有期徒刑壹年壹月，扣
案第一級毒品海洛因驗餘淨重零點壹陸公克沒收銷燬之。
    事  實
一、甲○○前曾於民國八十六年間，因違反麻醉藥品管理條例案件，經臺灣基隆地方
    法院判處有期徒刑十一月確定，於八十九年八月十六日執行完畢。甲○○再於八
    十八年間，因施用第二級毒品安非他命及第一級毒品海洛因，經臺灣基隆地方法
    院先後以八十八年度毒聲字第五六六號、八十八年度毒聲字第一三四八號、八十
    八年度毒聲字第一九００號裁定送觀察、勒戒後，認無繼續施用毒品傾向，經臺
    灣基隆地方法院檢察署檢察官於八十八年六月七日、八十八年八月二十四日，以
    八十八年度偵字第一０六七號、一七八０號、三二六七號及四一一八號為不起訴
    處分確定。詎甲○○猶不知悔改，基於施用第一級毒品海洛因之概括犯意及施用
    第二級毒品安非他命之犯意，分別於九十年三月三十日二十三時三十分許採尿時
    間前四十八小時及九十六小時內某時，在不詳地點施用第一級毒品海洛因及第二
    級毒品安非他命，為警於九十年三月三十日在基隆市○○街四十五巷口臨檢時查
    獲，並扣得第一級毒品海洛因（毛重零點三公克，驗餘淨重零點一六公克）。又
    承續前施用第一級毒品海洛因之概括犯意，於九十年六月十七日某時，在其位於
    基隆市○○區○○路一六八巷六弄三十六號四樓住處，施用第一級毒品海洛因，
    經警於九十年六月二十四日在基隆市○○路一號查獲。
二、案經基隆市警察局第四分局移送臺灣基隆地方法院檢察署檢察官偵查起訴。
    理  由
一、右揭事實，業據上訴人即被告甲○○坦承不諱，並有基隆市衛生局基衛檢字第０
    四五一九號、第○七六五三號檢驗成績書、法務部調查局九十年六月十三日（九
    ０）陸（一）字第九００三七一三九號檢驗通知書各一紙附卷可稽。而扣案白色
    粉末（驗餘淨重零點一六公克）確係第一級毒品海洛因，亦有法務部調查局九十
    年四月二十日（九０）陸（一）00000000號鑑定通知書一紙在卷足憑，
    堪認被告自白與事實相符，而得採信。再被告於八十八年間，因施用第二級毒品
    安非他命及第一級毒品海洛因，經臺灣基隆地方法院先後以八十八年度毒聲字第
    五六六號、八十八年度毒聲字第一三四八號、八十八年度毒聲字第一九００號裁
    定送觀察、勒戒後，認無繼續施用毒品傾向，經臺灣基隆地方法院檢察署檢察官
    於八十八年六月七日、八十八年八月二十四日，以八十八年度偵字第一０六七號
    、一七八０號、三二六七號及四一一八號為不起訴處分確定等情，有本院被告全
    國前案紀錄表乙紙在卷足憑。本件事證明確，被告犯行洵堪認定，應予依法論科
    。
二、查海洛因、安非他命係毒品危害防制條例所定之第一級、第二級毒品，此為該條
    例第二條第二項第一款、第二款所明定。又犯毒品危害防制條例第十條施用毒品
    之罪者，檢察官應先將被告送勒戒處所觀察、勒戒，經觀察、勒戒後，無繼續施
    用毒品傾向者，應由檢察官為不起訴處分，有繼續施用毒品之傾向者，由檢察官
    聲請法院裁定令入戒治處所施以強制戒治；依前開規定為不起訴處分後，五年內
    再犯施用毒品之罪，經觀察、勒戒後，認有繼續施用毒品之傾向或三犯以上者，
    不適用前開規定，但應由檢察官聲請法院裁定令入戒治處所施以強制戒治，毒品
    危害防制條例第二十條定有明文。又被告於八十八年間，因施用第二級毒品安非
    他命及第一級毒品海洛因，經臺灣基隆地方法院先後裁定送觀察、勒戒後，認無
    繼續施用毒品傾向，經臺灣基隆地方法院檢察署檢察官以八十八年度偵字第一０
    六七號、一七八０號、三二六七號及四一一八號為不起訴處分確定後，五年以內
    因本案而三犯同一法條罪名，已如前述，依毒品危害防制條例第二十條第三項規
    定，自應依法處罰。核被告甲○○所為，係犯毒品危害防制條例第十條第一項及
    第二項之施用第一級、第二級毒品罪。其施用前持有第一級毒品海洛因及第二級
    毒品安非他命之低度行為，應各為施用第一級、第二級毒品之高度行為所吸收，
    不另論罪。被告先後二次施用第一級毒品海洛因之犯行，時間緊接，犯罪構成要
    件相同，顯係基於概括犯意反覆為之，應依連續犯之規定論以一罪，並加重其刑
    。其所犯施用第一級毒品及施用第二級毒品二罪，犯意各別，行為互殊，應予分
    論併罰。被告於九十年六月十七日某時，在其位於基隆市○○區○○路一六八巷
    六弄三十六號四樓住處，施用第一級毒品海洛因之犯行部分，雖未據起訴，惟與
    公訴人已起訴之施用第一級毒品海洛因部分，有連續犯之裁判上一罪關係，為起
    訴效力所及，本院自應併予審理，附此敘明。再被告前曾於八十六年間，因違反
    麻醉藥品管理條例案件，經臺灣基隆地方法院判處有期徒刑十一月確定，於八十
    九年八月十六日執行完畢乙情，亦有本院被告全國前案紀錄表在卷足憑，其於五
    年以內再犯本件有期徒刑以上之罪，為累犯，應依刑法第四十七條規定加重其刑
    ，並就其連續施用第一級毒品部分，遞加重之。
三、原審就被告施用第一級毒品部分，認被告罪證明確，予以論科，固非無見。惟查
    被告復於九十年六月十七日某時，在其位於基隆市○○區○○路一六八巷六弄三
    十六號四樓住處，施用第一級毒品海洛因，此與公訴人已起訴之施用第一級毒品
    海洛因部分，有連續犯之裁判上一罪關係，為起訴效力所及。原判決就此部分漏
    未審酌，尚有未洽。被告就此部份上訴意旨認原判決量刑過重，並求併予宣告緩
    刑，雖無理由，惟檢察官上訴意旨執此指摘原判決此部份不當，為有理由，自應
    由本院將原判決關於施用第一級毒品暨執行刑部分撤銷改判。爰審酌被告施用足
    以導致精神障礙及生命危險之成癮性藥物及其犯罪動機、次數、品行、犯罪後之
    態度等一切情狀，量處如主文第二項所示之刑，以示懲儆。扣案海洛因驗餘淨重
    零點一六公克，為毒品危害防制條例第二條所定之毒品，不問是否屬被告所有，
    均應依毒品危害防制條例第十八條第一項前段規定沒收銷燬之。
四、原審就被告施用第二級毒品部分，認被告罪證明確，適用毒品危害防制條例第十
    條第二項、第二十條第三項，刑法第十一條前段、第四十七條之規定，並審酌被
    告施用足以導致精神障礙及生命危險之成癮性藥物及其犯罪動機、次數、品行、
    犯罪後之態度等一切情狀，量處有期徒刑六月。認事用法，核無不合，量刑亦屬
    適當。被告此部份上訴意旨認原判決量刑過重，並求併予宣告緩刑，為無理由，
    應予駁回。被告前述連續施用第一級毒品部分所處之刑，與其施用第二級毒品部
    分所處之刑，定其應執行有期徒刑一年一月，扣案第一級毒品海洛因驗餘淨重零
    點一六公克沒收銷燬之。
據上論斷，應依刑事訴訟法第三百六十九條第一項前段、第三百六十四條、第二百九
十九條第一項前段、第三百六十八條，毒品危害防制條例第十條第一項、第二十條第
三項、第十八條第一項前段，刑法第十一條前段、第五十六條、第四十七條、第五十
一條第五款，判決如主文。
本案經檢察官劉靜婉到庭執行職務。
中      華      民      國    九十    年     十一     月    二十八    日
                              臺灣高等法院刑事第 十五  庭
                                  審判長法  官  房  阿  生
                                        法  官  鄧  振  球
                                        法  官  雷  元  結
右正本證明與原本無異。
第一級毒品部分如不服本判決應於收受送達後十日內向本院提出上訴書狀，其未敘述
上訴之理由者並得於提起上訴後十日內向本院補提理由書（均須按他造當事人之人數
附繕本）。
其他不得上訴。
                                        書記官  梁  雅  華
中    華    民    國     九十     年     十一       月     二十八       日
附錄：本判決論罪科刑法條全文
毒品危害防制條例第十條第一項、第二項：
施用第一級毒品者，處六月以上五年以下有期徒刑。
施用第二級毒品者，處三年以下有期徒刑。


司法院資訊處製作；財團法人民間司法改革基金會備份。
